臺灣臺南地方法院刑事判決　　　　　　　　　　　　九十一年度易字第一一二五號
　　公　訴　人　臺灣台南地方法院檢察署檢察官
　　被　　　告　丙○○
　　選任辯護人　鄭慶海律師
　　選任辯護人　邱玲子律師
　　被　　　告　甲○○
右列被告因傷害案件，經檢察官提起公訴 (九十年度偵字第四九四二號)，本院判決
如左：
    主  文
丙○○傷害人之身體，處拘役貳拾伍日，如易科罰金，以參佰元折算壹日。
甲○○傷害人之身體，處拘役貳拾伍日，如易科罰金，以參佰元折算壹日。又連續傷
害人之身體，處拘役肆拾伍日，如易科罰金，以參佰元折算壹日。應執行拘役陸拾玖
日，如易科罰金以參佰元折算壹日。
    事  實
一、丙○○在台南縣佳里鎮○○路八十二號經營「統一麵包店」與住在同路八十四號
    之甲○○為鄰居，惟因甲○○檢舉丙○○之冷氣機水塔噪音問題而生嫌隙。於民
    國（下同）九十年二月二十三日十八時五十分許，甲○○與其妻乙○○買便當回
    其住所前時，適戊○○在「統一麵包店」之走廊向丙○○所經營之「食神廣東粥
    」購買晚餐。甲○○見其二人交談，誤以為戊○○與丙○○在說其壞話，即以不
    友善之眼神望戊○○，戊○○即向甲○○說：「你看三小」（台語），甲○○亦
    予回應說：「少年仔，你在凶三小」（台語），後二人即相繼走至馬路理論，一
    言不合，甲○○即基於傷害之犯意，出手毆打戊○○，致戊○○因而倒地，受有
    左眼角、右側下巴、前頸挫傷瘀腫等傷害。丙○○見狀乃持鋁棒走出店外，向甲○○之作揮舞狀，惟為己○○阻止，並未打到甲○○，甲○○隨即返回其家中取
    出相機之三腳架。後丙○○返回其店內，惟仍向甲○○挑釁，甲○○亦不甘示弱
    ，即持三角架另基於傷害之犯意進入該店，與亦基於傷害之犯意之丙○○彼此互
    毆。丙○○之父親丁○○自樓上之監視器中因見丙○○遭甲○○毆打，即下樓抱
    住甲○○，隨後雙方發生拉扯，丙○○利用此時用腳踹甲○○，丁○○在拉扯中
    倒地又爬起，甲○○承上傷害之概括犯意，再將丁○○推倒。甲○○因而受有頭
    部外傷、顏面擦裂傷等傷害；丙○○因而受有頭部挫傷併腦震盪、右上臂、右前
    臂、左手食指、胸部挫傷青腫瘀血、左膝挫傷等傷害；丁○○則受有右手肘挫傷
    併瘀血傷之傷害。後經路人吳志堅見狀，以為該店內發生搶劫，即進入該店內將
    甲○○制服，再報警前來處理。
二、案經甲○○、丙○○、戊○○、丁○○分別訴由臺南縣警察局佳里分局報請臺灣
    臺南地方法院檢察署檢察官偵查起訴。
    理  由
一、訊據被告甲○○對其右揭毆打戊○○之情事坦承不諱，核與告訴人即證人戊○○
    指訴之情相符，並據證人己○○及本案被告丙○○證述屬實。又戊○○確因被告
    甲○○之行為，受有傷害，有佳里綜合醫院之診斷證明書影本一紙附卷可稽。此
    部分事證明確。
二、訊據被告甲○○對右揭毆傷丙○○，丁○○部分則矢口否認，辯稱：「我是被他
    們圍毆根本沒有還手的機會，他們可能是圍毆我時自己擦傷。」、「丙○○傷口
    部分，不是我打的，不知如何而來。」云云。被告丙○○對右揭事實固坦承有用
    手腳打甲○○，惟辯稱：「我是看到甲○○打傷戊○○，我拿球棒只是要去嚇阻
    甲○○，且我後來也沒有向甲○○說好膽進來，我不知道他後來會衝進來，我拿
    球棒是要正當防衛，要阻止甲○○打我，我拿球棒，從頭尾都沒有打到甲○○的
    人。」云云。
三、惟查：丙○○、丁○○遭被告甲○○毆傷之情，業據丙○○、丁○○指訴甚詳。
    又經檢察官勘驗現場錄影帶之記錄為：「於九十年二月二十三日下午六時五十三
    分許，楊吳芳茹與陳冠明一同先進入至門口時，甲○○緊隨於持三角架毆打丙○○頭部，於五十五分三十六秒時，因甲○○毆打丙○○，楊持鋁棒抵抗，而丁○○抱住甲○○。於五十五分四十秒左右，甲○○與丁○○拉扯間陳某倒地，旋即
    丙○○踹甲○○二、三下，並大喊打電話叫警察．．隨後甲○○起身推倒丁○○
    一次，之後又推倒丁○○一次．．」，有現場錄影帶一捲、勘驗筆錄在卷足稽，
    且被告對此勘驗筆錄均不爭執。又被告甲○○所請求傳訊之證人己○○亦證述甲○○有持三角架進入丙○○之店內互毆。此外丙○○因而受有頭部挫傷併腦震盪
    、右上臂挫傷青腫瘀血１０〤３公分、右前臂挫傷青腫瘀血４〤５公分、左手指
    青腫瘀血２〤３公分、左膝挫傷２〤２公分、胸部挫傷瘀血之傷害；丁○○受有
    右手肘挫傷併瘀血之傷害，有新樓醫院診斷證明書影本二紙、新生醫院診斷證明
    書影本一紙附卷可稽。可知甲○○確有持三角架毆打丙○○成傷，丁○○之傷則
    係遭甲○○推倒所致。故被告此部分所辯，顯係卸責之詞，不足採信。事證明確
    ，被告甲○○傷害丙○○、丁○○之犯行足堪認定。
四、按刑法第二十三條規定：「對於現在不法之侵害，而出於防衛自己或他人權利之
    行為，不罰。但防衛行為過當者，得減輕或免除其刑。」，可知若係基於排除現
    在不法侵害之正當防衛，且未過超越必要之程度，均得主張正當防衛，阻卻其違
    法性。至若侵害尚未發生，原無防衛可言，侵害已經過去之報復行為及無從分辨
    何方為不法之互毆行為，均不得主張正當防衛。查：證人己○○於警訊時證稱：
    「當時在店內丙○○拿球棒出來要打甲○○，剛好被我推開沒打到，然後甲○○
    因剛好馬上回家拿一支照相機的腳架，要與丙○○打架，然後丙○○就躲回店內
    叫囂，說有膽進來，甲○○就進去與丙○○打起來，我有看到甲○○被打了幾下
    ．．」；於本院審理時證稱：「我是拿東西去丙○○經營的超商換，就看到甲○○在他家，我有和甲○○打招呼，甲○○看丙○○他們店那邊，丙○○的客人就
    向甲○○說你在看三小，甲○○也回應，之後兩人就走出來，那個客人有點挑釁
    的意味，後來兩人就彼此出走，我就看到那年輕人眼鏡掉了，丙○○就從他店裡
    拿球棒出來，好像要打甲○○的樣子，我很怕，我就勸阻丙○○，他只作動作沒
    有真的打，甲○○就回家拿照相機的腳架，我擋在他們的中間，後來丙○○就回
    他的店裡，挑釁甲○○說有膽進來，甲○○就真的進去，進去兩人就打起來了，
    後來看到丙○○的父親將甲○○壓在地上，我後來才知道，後來他們全家都過去
    ，我才覺得事情不對勁，我才去叫人。」，可知證人己○○前後供述相符，且於
    審理時對證人之證詞，除被告丙○○稱其未持球棒打到甲○○外，被告二人對己○○之證詞並無意見，又證人己○○與被告二人均認識，亦未有明顯偏向一方之
    詞，是其證詞應為可採。因當時被告甲○○侵害戊○○之行為已結束，且被告丙○○對甲○○有挑釁之舉，為正當防衛之誘引，亦不得主張正當防衛，況本案為
    無法分辨何方為不法侵害之互毆行為。故顯與前揭正當防衛之意旨不合，被告丙○○主張正當防衛為抗辯，自不足採。
五、再查：甲○○遭被告丙○○打傷之情，業據甲○○指訴在卷，並據證人己○○證
    述在卷。依上開錄影帶及檢察官勘驗之結果：「．．於五十五分三十六秒因甲○○毆打丙○○，楊某持鋁棒抵抗，而丁○○抱住甲○○，於五十五分四十左右，
    甲○○與丁○○拉扯間倒地，旋即丙○○踹甲○○二、三下．．因丁○○倒地，
    丙○○見狀才抱住甲○○致使二人雙雙倒地．．」，可知丙○○確有毆打甲○○
    之情。又甲○○確受有顏面擦傷３〤２公分，後腦血腫５〤４公分之傷害，有佳
    里綜合醫院診斷證明書影本一紙附卷可稽。故被告丙○○所辯，顯係卸責之詞，
    不足採信。事證明確，被告丙○○傷害之犯行堪予認定。
六、核被告甲○○、丙○○所為，均係犯刑法第二百七十七條第一項之傷害罪。被告
    甲○○先後傷害丙○○、丁○○之行為，時間緊接，且犯構成要件相同之罪，顯
    係基於概括之犯意反覆為之，為連續犯，爰依刑法第五十六條之規定以一罪論，
    並依法加重其刑。被告甲○○所犯傷害戊○○及連續傷害丙○○、丁○○之行為
    間，犯意各別，應予分論併罰。又公訴人認被告甲○○所為傷害之犯行均為連續
    犯云云。惟查：依被告二人及告訴人戊○○所述及證人己○○證述之情觀之，本
    案原係被告甲○○與戊○○於被告丙○○之店前發生糾紛，原與丙○○無關，此
    亦為被告甲○○所是認，後丙○○見戊○○被毆，即拿鋁棒出來作揮舞狀及挑釁
    之動作，始引發甲○○與丙○○二人之糾紛。故被告甲○○對丙○○、丁○○傷
    害之行為，係繼傷害戊○○後，始另行為意為之，屬另一傷害行為，於傷害戊○○時並無此概括傷害之犯意。又被告甲○○傷害丁○○之行為，則因係於與丙○○互毆中所致，應認在與丙○○互毆時有此傷害之概括犯意。故公訴人認被告甲○○所為傷害之犯行均為連續犯，尚有未洽。爰審酌被告二人之品行、犯罪之動
    機、目的、手段、犯罪時所受之刺激、被害人之人數、所受傷害程度及被告犯罪
    後之態度等一切情狀，量處如主文所示之刑，並定應執行之刑及諭知易科罰金之
    折算標準。另被告二人所持之凶器鋁棒及三角架，雖係被告二人所有，且各供其
    犯罪所用之物，惟因均未扣案，故不併為沒收之諭知，併此敘明。
據上論斷，應依刑事訴訟法第二百九十九條第一項前段，刑法第二百七十七條第一項
、第四十一條第一項前段、第五十一條第六款、第五十六條，罰金罰鍰提高標準條例
第一條前段、第二條，判決如主文。
本案經檢察官李宗貴到庭執行職務。
中      華      民      國      九十一      年      十一    月    七    日
                                      臺灣臺南地方法院刑事第三庭
                      法  官  吳勇輝
右正本證明與原本無異。
如不服本判決，應於送達後十日內，向本院提出上訴狀（應附繕本）。
                                          書記官  李國敬
中      華      民      國      九十一      年      十一    月    七    日
附錄本案論罪科刑法條全文
刑法第二百七十七條第一項：
傷害人之身體或健康者，處三年以下有期徒刑、拘役或一仟元以下罰金。
